【裁判字號】    91,重訴,54
【裁判日期】    920725
【裁判案由】    毒品危害防制條例
【裁判全文】
臺灣桃園地方法院刑事判決                          九十一年度重訴字第五四號
    公  訴  人  臺灣桃園地方法院檢察署檢察官
    被      告  丙○○
    指定辯護人  本院公設辯護人乙○○
                本院公設辯護人甲○○
右被告因違反毒品危害防制條例案件，經檢察官提起公訴（九十一年度偵字第四九七
號），本院判決如左：
    主    文
丙○○持有第一級毒品，處有期徒刑貳年陸月，扣案之第一級毒品海洛因磚壹塊（驗
餘淨重參伍參點捌公克，純度百分之伍柒點伍玖，純質淨重貳零參點柒伍公克），沒
收銷燬之。
被訴轉讓第二級毒品部分免訴。
    事    實
一、丙○○前曾於民國八十四、八十五年間分別因違反肅清煙毒條例案件、違反麻醉
    藥品管理條例案件，經本院判處應執行有期徒刑三年四月、四年確定後，二罪接
    續執行，於八十八年一月十五日假釋出獄，指揮書執畢日期為九十二年四月二十
    九日。又因違反毒品危害防制條例案件經本院於九十一年七月十九日以九十一年
    度簡字第四五號判決判處有期徒刑六月，於九十一年九月四月確定，復與前案經
    撤銷假釋後之殘刑四年三月十四日接續執行，刑期起算日期為九十一年七月三十
    日，指揮書執行完畢日期為九十六年五月十二日（不構成累犯），詎仍不知警惕
    。
二、丙○○因欲向真實姓名年籍不詳，綽號為「小良」（或粘某）之成年男子所介紹
    之另一名不詳成年男子購買第一級毒品海洛因，遂於九十年十二月十九日二十三
    時許，搭乘擔任計程車司機而不知情之丁○○所駕駛之車牌號碼Ｇ二—六０二號
    營業用小客車，前往桃園縣桃園市○○路果菜市場附近，並要求丁○○將車停妥
    後，陪同伊共同轉搭「小良」所駕駛之不詳車號自用小客車共同前往桃園縣八德
    市某處，隨即以新台幣（下同）六十萬元之代價，購入第一級毒品海洛因磚一塊
    （驗餘淨重三五三點八公克，純度百分之五七點五九，純質淨重二０三點七五公
    克），嗣於翌日（二十日）凌晨一時三十分許，返回上址果菜市場附近之長春路
    十六號前時，當場為警查獲丙○○及丁○○二人，並於丙○○身上起出上開海洛
    因磚一塊，並在丁○○身上查獲甫受讓於丙○○之上開安非他命（毛重零點三公
    克，轉讓第二級毒品部分另為免訴判決），另在丁○○所有的營業用小客車內查
    獲其所有之安非他命一小包（毛重零點六公克）。
三、案經桃園縣警察局八德分局報請臺灣桃園地方法院檢察署檢察官偵查起訴。
    理    由
壹、持有第一級毒品有罪部分：
一、訊據被告丙○○對於右揭時、地購入而持有如事實欄所述之第一級毒品海洛因磚
    ，並於尚未施用之際即為警查獲之犯行，迭於警、偵訊及本院審理時均坦承不諱
    （見偵查卷第七頁、第三十六頁、第七十七頁、本院卷第三十六頁以下）。
二、核與證人丁○○於偵查中及本院審理時證述搭載被告前往上址果菜市場，並陪同
    被告轉搭「小良」之車前往八德市某處購得扣案之海洛因磚之過程相符（見偵查
    卷第十一頁、三十一頁、本院卷第三十四頁以下）。
三、又上開扣案之海洛因磚經送請法務部調查局鑑定結果，認含有第一級毒品海洛因
    成分，驗餘淨重三五三點八公克，純度百分之五七點五九，純質淨重二０三點七
    五公克，此有該局調科壹字第０９１２３０２７８１０號鑑定通知書一紙在卷可
    按（見偵卷第七十三頁），並有扣得之海洛因磚一塊之照片影本存卷可參（見偵
    查卷第十三頁）。
四、另經調取被告丙○○所使之0000000000行動電話之申請書資料，及證
    人丁○○使用之0000000000行動電話自九十年十二月十日至九十年十
    二月二十一日之通聯記錄（見偵卷第三十九頁至六十五頁），亦足佐證渠等於查
    獲當日確有聯繫之紀錄。是被告持有上開第一級毒品之犯行，洵堪認定。
五、至於公訴人雖認被告上開犯行應構成毒品危害防制條例第五條第一項之意圖販賣
    而持有第一級毒品罪嫌云云。惟訊據被告矢口否認有意圖販賣而持有第一級毒品
    海洛因之犯行，辯稱：扣案之毒品均係為自行吸食之目的而購入持有，而無販賣
    他人之意圖等語。本件被告持有毒品犯行之事實，洵堪認定，雖已具論如前，惟
    被告有無公訴意旨所訴追為意圖販賣而持有毒品罪，饒值推求與論究。經查：
（一）按意圖販賣毒品而持有罪，與持有毒品罪二者犯罪態樣，其所侵害社會法益之
      輕重有別，事涉罪名與刑罰甚鉅，被告有無販賣毒品之意圖自應審慎為之，尤
      應採嚴格證據主義，始符合被告基本人權保障之法則。公訴人認被告涉有意圖
      販賣而持有毒品罪無非以被告所持有前開事實之第一級毒品海洛因數量較多，
      及被告所辯施用之次數、份量超出一般毒品施用量等情資為論據。惟所謂意圖
      販賣而持有第一級毒品者，係指被告購入第一級毒品之初，並非意在販賣，而
      係購入持有後始起意販賣而尚未販出者言。苟被告以營利為目的將毒品購入，
      縱未販出，亦應論以販賣既遂罪，而非販賣未遂或意圖販賣而持有，此觀諸最
      高法院所著二十五年非字第一二三號判例意旨即明。而「意圖販賣」該項持有
      第一級毒品之加重要件，為犯罪構成要件之一部分，自亦應憑積極及嚴格證據
      認定之，始符合罪刑法定主義之本旨，若無積極證據或其證據不足以證明，自
      不能以推測或擬制之方法，作為裁判基礎，且所憑之證據，無論直接或間接證
      據，其為訴訟上之證明，須於通常一般之人均不致有所懷疑，而得確信其為真
      實者，始得據之為有罪之認定，倘其證明尚未達到此一程度，而有合理性懷疑
      之存在時，即無從率為該當其意圖販賣之構成要件。本件被告係於向「小良」
      購入上開毒品之後，隨即為據報前往查緝之警員查獲被告持有毒品乙節，業據
      證人丁○○證述在卷，並非被告於尋找買主而意圖販賣時為警所查獲。是以實
      無積極證據足以證明被告有意圖販賣之行為，自不能僅因被告持有上開第一級
      毒品，即遽為推測被告有販賣之意圖。
（二）又販賣第一級毒品罪，行為人主觀上需有販賣營利之意圖。稽之全案卷證，無
      從認定被告預計以多少價錢售出、售予何人，及出售之時間、地點、數量、價
      格，而從中獲有多少差額之利益，亦未見任何足以認定被告如何有營利之意圖
      及計劃如何出售牟利之積極證據。且本案為警查獲之扣案物中，僅有成塊之海
      洛因磚，並無刻意分裝成相同數量，或呈幾何式等級包裝，亦無電子秤、分裝
      袋等物扣案，顯與一般毒品販售之情形有所不同。果如被告欲販售，究以如何
      販售及何種價格販賣，均顯有疑問。況且，持有毒品之原因並非必供販賣一途
      ，有可能係其他持有原因或代他人購買等不一而足，是徒憑持有海洛因之客觀
      事實，尚不足遽認被告有販賣毒品之意圖。
（三）徵諸前揭說明，積極證據不足為不利於被告之事實認定時，即應為有利於被告
      之認定，更不必有何有利之證據（最高法院三十年上字第八一六號判例參照）
      ，亦即不能以被告持有之第一級毒品毒品數量較多，而臆測或推論被告購入毒
      品後起意販賣，而遽認有意圖販賣而持有毒品罪責相繩，準此，被告僅持有毒
      品罪之犯行應堪認定，洵無疑義，依法應予論科。
六、核被告丙○○上開持有第一級毒品海洛因磚部分行為，係犯毒品危害防制條例第
    十一條第一項之持有第一級毒品罪，公訴人雖認被告此部分所為，係犯毒品危害
    防制條例第五條第一項之意圖販賣而持有第一級毒品罪，尚有未洽，惟其起訴之
    犯罪事實，與本院認定之基本社會事實相同，爰依法變更起訴法條。爰審酌被告
    之犯罪動機、目的、手段，及其品性、生活狀況、智識程度、持有第一級毒品海
    洛因之數量甚多，價值高達六十萬元，及其危害程度與犯罪後之態度等一切情狀
    ，量處如主文所示之刑，以示儆懲。扣案之第一級毒品海洛因磚一塊（驗餘淨重
    三五三點八公克，純度百分之五七點五九，純質淨重二０三點七五公克），為查
    獲之毒品，應依毒品危害防制條例第十八條第一項前段之規定沒收銷燬之。至於
    同時於證人丁○○身上扣得之安非他命二包，其中一包（毛重零點三公克），為
    被告所轉讓之毒品，並已交予丁○○；另一包（毛重零點六公克）則為證人丁○
    ○自他處所取得，核與本案無關，並均已於本院另案中宣告沒收（九十一年度簡
    字第四五號），自不在本案得沒收之列，併予敘明。
貳、被訴轉讓第二級毒品免訴部分：
一、公訴意旨略以：被告丙○○明知安非他命為毒品危害防制條例明定之第二級毒品
    ，不得任意轉讓，竟基於轉讓第二級毒品安非他命之犯意，於九十年十二月十九
    日二十三時許，在桃園縣桃園市○○路十六號附近，無償轉讓第二級毒品安非他
    命一包（毛重約零點三公克）予友人丁○○一次。因認被告涉犯毒品危害防制條
    例第八條第二項之轉讓第二級毒品罪嫌。
二、按案件曾經判決確定者，應諭知免訴之判決，刑事訴訟法第三百零二條第一款定
    有明文。
三、經查，被告同一時間、地點之轉讓第二級毒品安非他命犯行，業經台灣桃園地方
    法院檢察署檢察官於九十一年三月三十一日以九十一年度偵字第三０三號提起公
    訴，並經本院於同年七月十九日以九十一年度簡字第四五號判決判處有期徒刑六
    月，於同年九月四日確定，復經台灣桃園地方法院檢察署檢察官以九十一年度執
    丙字第五０００號指揮書指揮執行在案，此有前開起訴書、判決書、執行指揮書
    各一份附卷可參（見本院卷第八十一頁至八十三頁）。是本件被告轉讓第二級毒
    品安非他命之犯行，既已於前開案件判決確定，應為該案判決既判力效力所及，
    揆諸前揭說明，應就本案諭知免訴之判決。
據上論斷，應依刑事訴訟法第二百九十九條第一項前段、第三百條、第三百零二條第
一款，毒品危害防制條例第十一條第一項、第十八條第一項前段，判決如主文。
本案經檢察官錢明婉到庭執行職務。
中      華      民      國    九十二    年      七      月    二十五    日
                            臺灣桃園地方法院刑事第一庭
                                審判長  法  官  吳爭奇
                                        法  官  胡芷瑜
                                        法  官  陳永來
右正本證明與原本無異。
如不服本判決，應於判決送達後十日內向本院提出上訴狀( 應附繕本 )，上訴於
臺灣高等法院。
                                        書記官  洪明媚
中      華      民      國    九十二    年      七      月    二十五    日
附錄：本案論罪科刑法條全文
毒品危害防制條例第十一條
持有第一級毒品者，處三年以下有期徒刑、拘役或新台幣五萬元以下罰金。
持有第二級毒品者，處二年以下有期徒刑、拘役或新台幣三萬元以下罰金。
持有專供製造或施用毒品之器具者，處一年以下有期徒刑、拘役或新台幣一萬元以下
罰金。


司法院資訊處製作；財團法人民間司法改革基金會備份。
